【裁判字號】    88,上訴,1674
【裁判日期】    890322
【裁判案由】    毒品危害防制條例
【裁判全文】
臺灣高等法院臺南分院刑事判決            八十八年度上訴字第一六七四號  Ｃ
      上  訴  人
      即  被  告  甲  ○  ○
      指定辯護人  本院公設辯護人  丙  ○  ○
右上訴人因違反毒品危害防制條例案件，不服臺灣臺南地方法院八十八年度訴字第六
四七號中華民國八十八年十月十二日第一審判決（起訴案號：臺灣臺南地方法院檢察
署八十七年度偵緝字第四三三號、同署八十八年度偵字第九二九號、第二九二六號）
，提起上訴，本院判決如左：
      主      文
原判決撤銷。
甲○○連續販賣第一級毒品，累犯，處有期徒刑拾肆年陸月，褫奪公權捌年，扣案之
第一級毒品海洛因參中袋、拾小袋（含袋總計重伍點陸貳公克，淨重點玖零公克
）均沒收併銷燬，該裝用海洛因之中袋三個、小袋十三個均沒收、販賣第一級毒品所
得之新台幣捌萬伍仟元沒收，如全部或一部不能沒收時，以其財產抵償之，扣案之夾
鏈式包裝袋大袋壹個、備供裝毒品之中袋三個、小袋十六個均沒收；又連續販賣第二
級毒品，累犯，處有期徒刑肆年陸月，褫奪公權參年，扣案之第二級毒品安非他命貳
中袋（含袋總計重伍點零壹公克）均沒收併銷燬，該裝用安非他命之中袋二個均沒收
、販賣第二級毒品所得之新台幣陸仟元沒收，如全部或一部不能沒收時，以其財產抵
償之，扣案之夾鏈式包裝袋大袋壹個、備供裝毒品之中袋三個、小袋十六個均沒收。
應執行有期徒刑拾柒年，褫奪公權捌年，扣案之第一級毒品海洛因參中袋、拾參小袋
（含袋總計重伍點陸貳公克，淨重點玖零公克）及第二級毒品安非他命貳中袋（含
袋總計重伍點零壹公克）均沒收併銷燬，販賣第一級毒品所得之新台幣捌萬伍仟元、
販賣第二級毒品所得之新台幣陸仟元均沒收，如全部或一部不能沒收時，以其財產抵
償之，裝用海洛因之中袋三個、小袋十三個及裝用安非他命之中袋二個均沒收，扣案
之夾鏈式包裝袋大袋壹個、備供裝毒品之中袋三個、小袋十六個均沒收。
      事      實
一、甲○○前於民國八十六年間，曾因犯詐欺及侵占罪，分別經原審與臺灣臺中地方
    法院判處有期徒刑五月及一年六月確定，嗣經定應執行刑為有期徒刑一年九月，
    入監服刑後於八十七年四月六日縮刑執行完畢，詎猶不知悔改，竟又：
    （一）意圖營利，並基於販賣第一級毒品之概括犯意，自八十七年五月間起，至
          八十七年七月間止，在台南縣善化鎮胡家里一六六號案外人蔡碧裕開設之
          冷飲店內，連續十五次販賣第一級毒品海洛因予尤源燦（另案偵辦）施用
          ，每次賣一小包，每包售價新台幣（下同）三千元；及於八十七年五月中
          旬及同年五月底，以號碼為0000000000號之呼叫器為聯絡工具
          ，在台南縣麻豆鎮○○○○道下，連續二次販賣第一級毒品海洛因予許瑞
          昌（亦另案偵辦）施用，每次賣一包，每包售價二萬元。嗣因警方分別查
          獲尤源燦、乙○○二人，乃循線於八十七年六月二十二日，在台南縣安定
          鄉蘇厝村蘇厝三六０號查獲甲○○，並當場扣得前開呼叫器一個。
    （二）甲○○復意圖營利，另基於販賣第二級毒品之概括犯意，分別於八十七年
          八月底之某日、同年九月十五日及同年九月二十六日，在台南縣學甲鎮○
          ○路九號三樓方文瑞（另案偵辦）之住處，連續三次販賣第二級毒品安非
          他命予方文瑞施用，每次賣一包，售價二千元。嗣於八十八年一月十一日
          ，經警查獲方文瑞，並循線於同日下午七時十五分許，在台南市○○路○
          段十五號十一樓甲○○租屋處，當場查獲甲○○，並扣得其持有之第一級
          毒品海洛因三中袋、十三小袋（含袋總計重五‧六二公克，淨重三‧九○
          公克）、第二級毒品安非他命二中袋（含袋總計重五‧０一公克），及夾
          鏈式包裝袋大袋一個、供販賣毒品預備之中袋三個、小袋十六個。
二、案經台南市警察局及台南縣警察局善化分局、麻豆分局分別移送臺灣臺南地方法
    院檢察署檢察官偵查起訴。
      理      由
一、訊據上訴人即被告甲○○固不否認有持有前開扣案之海洛因與安非他命及使用或
    備用之裝袋等事實，惟矢口否認有何販賣第一級與第二級毒品之犯行，辯稱：伊
    並未販賣海洛因及安非他命予尤源燦、乙○○和方文瑞等人，扣案之海洛因及安
    非他命，係伊向台中縣一名綽號「安琪」之女子買來自己吸用的，而伊將海洛因
    分成小包裝，係為控制施用份量，至夾鏈袋則係伊將買來用的毒品分裝成小包後
    再裝入之用，另伊係八十七年六月間方自臺灣臺中監獄臺中分監執行完畢出獄，
    伊不可能於八十七年五月間販賣毒品云云。
二、經查被告有於前揭時、地多次販賣海洛因予尤源燦及乙○○之事實，業據證人即
    購買人尤源燦及乙○○二人於警訊中指述綦詳；另其多次販賣安非他命予方文瑞
    之事實，亦據證人即購買人方文瑞於警訊時證述無訛。而證人尤源燦於原審審理
    時復到庭結證稱：伊於警訊時所言均實在，伊確係向本件之被告購買海洛因，伊
    係在八十七年五月間，在案外人蔡碧裕的冷飲店打麻將和被告認識的，平常和被
    告打麻將會碰面，有時則以呼叫器或行動電話聯絡，從八十七年五月間起，伊先
    後向被告買十五次，每次三千元，前後約兩個月左右等語（原審八十八年八月十
    九日訊問筆錄參照）；另證人方文瑞雖於原審初次訊問時，否認有向被告購買安
    非他命之事實，惟再度訊問時則結證稱：伊向被告買了三次，伊均先打行動電話
    和被告聯絡，並在台南縣學甲鎮○○路九號三樓伊住處向被告買三次，每次二千
    元，前次因和被告同庭，且和被告一同戒治，怕被告報復，所以才未說實話，伊
    此次所言則均屬實，警訊筆錄亦係實在，伊和被告並無仇怨，伊不會陷害被告，
    當初被告知悉伊在吸食安非他命，乃主動向伊表示如要安非他命就向他要，所以
    伊才會向被告買；又伊與乙○○係朋友，乙○○曾在八十七年五、六月間來找伊
    ，並向伊表示曾向被告買過海洛因，且伊亦知悉乙○○有在施用海洛因等語（參
    見原審八十八年九月九日訊問筆錄），此就證人方文瑞初次與被告在原審八十八
    年七月十五日審理時，二人經隔離訊問後之供述內容相互比對結果，可知證人方
    文瑞與被告所稱之購買毒品過程及搭乘何種交通工具往返等情節均出入甚大，且
    渠等竟均稱係向綽號「六千」之男子購買毒品，而非向綽號「安琪」之女子所買
    得，參以被告於此之前則均未提及曾與證人方文瑞曾一同前去購買毒品等情，顯
    見證人方文瑞於原審初次訊問時之證詞，應係迴護被告之串證供詞，不足採信。
    至證人方文瑞於原審再度訊問時之上揭證述內容，則應係實情，而值採信。另證
    人尤源燦與方文瑞二人，對於渠等如何向被告購買毒品之主要情節，於警訊時及
    審理中所迭次證述之內容，均相當一致，而證人乙○○則於警訊中明確指出其向
    被告購買毒品之詳細經過，參以被告亦供承：伊與證人尤源燦、乙○○、方文瑞
    等人並無仇恨，與尤源燦則僅曾因賭博而發生爭吵而已等情，足見證人尤源燦、
    乙○○、方文瑞等人與被告間，非僅未有深仇大恨，且亦無其他令證人忿恨難消
    之糾紛，衡情上開證人應無設詞構陷被告之理。又另一證人即查獲本件之台南縣
    警察局麻豆分局警員李維凱於原審審理中亦到庭證稱：渠等並未逼方文瑞為不實
    之陳述，完全是依方文瑞之自由陳述而記載，且當時亦係因方文瑞之指證，才前
    往查獲被告等情（見原審八十八年九月二十八日訊問筆錄參照），顯見證人尤源
    燦、乙○○及方文瑞等人之前開證詞，應皆與事實相符，而足堪採信。其次，本
    件被告經警查獲時所起出之毒品海洛因含袋總計重達五‧六二公克、安非他命含
    袋總計則重達五‧０一公克，不但其持有之毒品數量不少，且又分別將海洛因分
    裝成三中袋、十三小袋，安非他命分裝成二中袋等包裝，據此苟被告確欲以分裝
    成小包裝之方式，控制其施用之份量，則其亦應係分裝成大小相同之小包裝，以
    達其控制固定用量之目的，衡情實無將其預備施用之毒品分裝成不同份量包裝之
    理，故前揭毒品之所以有不同份量之包裝，則應係被告為便於販賣而加以分裝之
    結果。又台南縣警察局麻豆分局前往被告租屋處查緝當日，除查扣前揭毒品外，
    尚起出大袋一個、中袋三個、小袋十六個等各式夾鏈式包裝袋，如前所述，假若
    被告係為控制施用份量而購買夾鏈包裝袋以供分裝，則被告所購買者應係大小相
    同之夾鏈袋，而無購買多種大小不同夾鏈袋之理，是被告購買上述大小不同之各
    種夾鏈袋，亦應係為便於其販賣海洛因及安非他命等毒品之際，得以滿足不同份
    量購買者之需求，而加以準備者。又毒品海洛因及安非他命均因物稀價昂，取得
    不易，且為政府嚴予查緝之違禁物，而販賣之刑責甚重，凡販賣者苟無利潤可圖
    ，衡情應無甘冒被查緝法辦重刑之危險而無端平價供應他人，堪認被告販入之價
    格必較販出之價格為低而有從中賺取差額利潤圖利之事實，此應屬合於論理法則
    ，且不違背社會通常經驗之理性判斷，絕非憑空所作之臆測。綜上所述，顯見被
    告確有意圖營利而販賣第一級毒品海洛因，以及販賣第二級毒品安非他命至明，
    而被告前揭所辯，亦顯均係犯後畏罪卸責之詞，委不足採。末查，被告係於八十
    七年四月六日，因案自臺灣臺中監獄臺中分監縮刑期滿執行完畢出獄，則有該分
    監八十八年七月七日（八八）中所奕總字第二五三五號函一份在卷足考，是被告
    所辯伊係八十七年六月間始執行完畢出獄等情，亦不足採信。此外，復有扣案之
    第一級毒品海洛因三中袋、十三小袋（含袋總計重五‧六二公克）、第二級毒品
    安非他命二中袋（含袋總計重五‧０一公克）及夾鏈式包裝袋大袋一個、呼叫器
    一個、供販賣毒品預備之中袋三個、小袋十六個足資佐證，而前開扣案之海洛因
    共十六袋，經送檢驗結果，確均係海洛因，亦有法務部調查局八十八年二月十二
    日（八八）000000000號鑑定通知書一份在卷足參，而上開扣案之二中
    袋係安非他命，為被告直認不諱，被告亦曾施用該藥物，於獲案之初經檢驗尿液
    結果均呈陽性反應，復有台灣台南看守所尿液檢驗報告單附卷可稽（見八十八年
    度偵字第九二九號偵卷第四二頁），該扣案物應屬第二級毒品應無疑義。是本件
    事證已臻明確，被告犯行洵堪認定。被告請求傳訊證人乙○○、方文瑞、尤源燦
    等，因事證已至明確，且該三證人（乙○○已遷址不明）均前後於偵審中證述在
    卷，則核無必要，併此敘明。
三、按海洛因及安非他命係毒品危害防制條例第二條第二項第一款及第二款，所分別
    規定之第一級與第二級毒品，查被告甲○○基於營利之意圖，先後多次分別販賣
    海洛因予尤源燦、乙○○及販賣安非他命予方文瑞，核其所為係犯毒品危害防制
    條例第四條第一項之販賣第一級毒品罪，及同條例第四條第二項之販賣第二級毒
    品罪。又被告分別非法持有海洛因及安非他命之低度行為，各為其進而販賣之高
    度行為所吸收，爰均不另論罪。而其先後十七次販賣海洛因，及先後三次販賣安
    非他命之犯行，時間均甚緊接，方法亦極相似，所犯復皆係構成要件相同之罪，
    顯均係基於概括犯意反覆為之，為連續犯，應分別依刑法第五十六條之規定以一
    罪論，且其所犯販賣第二級毒品罪，除法定刑中之無期徒刑依法不得加重外，並
    加重其刑，至其所犯販賣第一級毒品罪，則因法定刑為死刑或無期徒刑，依法不
    得加重。其次，被告所犯上開二罪，犯意各別，行為互殊，應予分論併罰。又被
    告前於八十六年間，曾因犯詐欺及侵占罪，分別經原審與臺灣臺中地方法院判處
    有期徒刑五月及一年六月確定，嗣經定應執行刑為有期徒刑一年九月，入監服刑
    後於八十七年四月六日縮刑執行完畢，有臺灣臺南地方法院檢察署刑案資料查註
    紀錄表一份在卷可按，其於五年內再犯本件有期徒刑以上之罪，均為累犯，是其
    所犯販賣第二級毒品罪，除法定刑中之無期徒刑依法不得加重外，並遞加重其刑
    ，而其所犯販賣第一級毒品罪，則因法定刑為死刑或無期徒刑，依法亦不得加重
    。
四、原審予以論罪科刑，固非無見，然查；（一）本案非法販賣毒品均係基於意圖營
    利之犯意，原判決理由內並未詳述其論據，已有未洽。（二）再按毒品危害防制
    條例第十八條第一項所規定：「查獲之毒品，不問屬於犯人與否，均沒收銷燬之
    」，應以毒品本身為限，並不及於外包裝（參見最高法院八十八年台上字第五○
    三三號刑事判決意旨），因此，應就扣案之毒品若干，依毒品危害防制條例第十
    八條第一項沒收銷燬之，另外「毒品之外包裝袋若干」則為供販賣毒品所用之物
    ，應另依毒品危害防制條例第十九條第一項沒收之。本件原判決主文就扣案之裝
    用海洛因之中袋三個、小袋十三個及裝用安非他命之中袋二個均漏為另諭知「沒
    收」，且理由欄內亦未說明應將毒品與外包裝袋分開，各別諭知「沒收銷燬之」
    或「沒收」，及分列適用法條，亦有未當。（三）再者、供犯罪所用之物得沒收
    者，必於犯罪有直接關係，始克相當，如間接使用者，尚不包括在內，原判決認
    定被告所有之第0000000000號呼叫器一枚，為其供販賣毒品所用之物
    ，併依毒品危害防制條例第十九條第一項之規定宣告沒收。惟該呼叫器係被告日
    常與家人聯絡之用，非專供販賣毒品直接使用，已為被告在本院供明，衡之社會
    生活經驗，尚難遽認係直接供被告販賣毒品之所用，原判決依上開規定宣告沒收
    ，自有適用法則不當之嫌（參見最高法院八十六年台覆字第四九號判決意旨）。
    本件被告上訴意旨否認其有販賣毒品海洛因及安非他命之犯行為由指摘原判決不
    當，雖不足採，然原判決既有可議，則屬無可維持，應由本院予以撤銷改判。被
    告因一時貪念而致犯罪，其非法販賣海洛因之所得未及十萬元，而販賣安非他命
    之所得則僅有六千元，且只販售予尤源燦、乙○○、方文瑞等三人，其尚非如毒
    品大盤商或中盤商等大量販售毒品者所可比擬，兼以被告自身亦施用毒品，其上
    揭犯行，顯係為供應施用毒品之大量開銷所致，其犯罪情狀非無可憫，科以法定
    最低度刑尚嫌過重，原審判決後復僅被告為自己利益上訴，爰仍比照原審判決均
    依刑法第五十九條之規定，減輕其刑。至其所犯販賣第二級毒品罪，有刑之加重
    及減輕，則依法先加後減。爰審酌被告犯罪之動機、目的、手段、其生活狀況、
    品行、知識程度、犯罪所生之危險或損害、其販賣毒品之次數與所得利益，以及
    犯罪後仍否認所為，態度尚非良好等一切情狀，分別量處如主文所示之刑，且依
    其犯罪之性質，認有宣告褫奪公權之必要，而均宣告褫奪公權之期間，並定其應
    執行之刑及褫奪公權之期間，以資懲儆。
五、此外，被告甲○○販賣第一級毒品海洛因所得之八萬五千元，及販賣第二級毒品
    安非他命所得之六千元，雖均未扣案，然亦不能證明業已費失，爰均依毒品危害
    防治條例第十九條第一項之規定宣告沒收，如全部或一部不能沒收時，則以其財
    產抵償之。至扣案之海洛因三中袋、十三小袋（含袋總計重五‧六二公克）、安
    非他命二中袋（含袋總計重五‧０一公克），係屬查獲之毒品，爰依同條例第十
    八條第一項前段之規定，宣告沒收併銷燬。又該裝用海洛因之中袋三個、小袋十
    三個及該裝用安非他命之中袋二個均係供販賣毒品所用之物，應依同條例第十九
    條第一項之規定宣告沒收，至扣案之夾鏈式包裝袋大袋一個、中袋三個、小袋十
    六個，係被告供犯本件二罪所預備之物，為被告於警訊及本院調查時亦所供承，
    而屬其所有之物，均依刑法第三十八條第一項第二款之規定，併予宣告沒收。
據上論斷，應依刑事訴訟法第三百六十九條第一項前段、第三百六十四條、第二百九
十九條第一項前段，毒品危害防制條例第四條第一項、第二項、第十八條第一項前段
、第十九條第一項，刑法第十一條前段、第五十六條、第四十七條、第五十九條、第
五十一條第五款、第八款、第三十七條第二項、第三十八條第一項第二款，判決如主
文。
本案經檢察官曾顯智到庭執行職務。
中    華    民    國      八十九      年      三      月      二十二    日
                                  臺灣高等法院臺南分院刑事第三庭
                                      審判長法官  黃    聰    明
                                            法官  黃    三    哲
                                            法官  林    勝    木
右正本證明與原本無異。
如不服本判決，應於判決送達後十日內向本院提出上訴狀，其未敘述理由者並應於提
出上訴狀後十日內向本院補提理由書（應附繕本)。
                                      法院書記官  戴    淑    敏
中    華    民    國      八十九      年      三      月      二十二    日
附錄法條：
毒品危害防制條例第四條第一項：製造、運輸、販賣第一級毒品者，處死刑或無期徒
                              刑，處無期徒刑者，得併科新臺幣一千萬元以下罰
                              金。
                      第二項：製造、運輸、販賣第二級毒品者，處無期徒刑或七
                              年以上有期徒刑，得併科新臺幣七百萬元以下罰金
                              。
毒品危害防制條例第十八條第一項前段：查獲之毒品及專供製造或施用毒品之器具，
                                    不問屬於犯人否，均沒收銷燬之。
毒品危害防制條例第十九條第一項：犯第四條至第九條、第十二條、第十三條或第十
                                四條第一項、第二項之罪者，其供犯罪所用或因
                                犯罪所得之財物，均沒收之，如全部或一部不能
                                沒收時，追徵其價額或以其財產抵償之。


司法院資訊處製作；財團法人民間司法改革基金會備份。
